【裁判字號】    99,重訴,239
【裁判日期】    990906
【裁判案由】    確認債權不存在
【裁判全文】
臺灣士林地方法院民事判決             99年度重訴字第239號
原      告  甲○○
訴訟代理人  江旻書律師
被      告  乙○○
上列當事人間請求確認債權不存在事件，本院判決如下：
    主  文
原告之訴駁回。
訴訟費用由原告負擔。
    事實及理由
一、原告起訴主張：被告於民國98年3 月5 日向鈞院聲請對訴外
    人鄭裕昇核發98年度促字第4230號支付命令，請求鄭裕昇給
    付被告新臺幣（下同）31,877,382元，及自本支付命令送達
    翌日起至清償日止，按年息百分之5 計算之利息，該支付命
    令因鄭裕昇逾期異議而告確定，被告並持上開確定支付命令
    為執行名義，向鈞院聲請對鄭裕昇之財產為強制執行，經鈞
    院以99年度司執字第3804號強制執行事件受理在案。惟鄭裕
    昇並未積欠被告如上開支付命令所載之金額，且原告為上開
    強制執行事件之併案債權人，被告持該支付命令向鈞院聲請
    強制執行，顯已侵害原告之權益，是請求確認該支付命令命
    鄭裕昇清償被告31,877,382元，及自本支付命令送達翌日起
    至清償日止，按年息百分之5 計算之利息之債權不存在等語
    。並聲明：鈞院98年度促字第4230號裁定，命鄭裕昇清償被
    告31,877,382元，及自本支付命令送達翌日起至清償日止，
    按年息百分之5 計算之利息之債權不存在。
二、按原告之訴，依其所訴之事實，在法律上顯無理由者，法院
    得不經言詞辯論，逕以判決駁回之。民事訴訟法第249 條第
    2 項定有明文。又起訴請求確認他人法律關係存在或不存在
    ，因該法律關係之存否對該雙方當事人必須合一確定，不得
    歧異，故須以該法律關係之雙方當事人為共同被告一同起訴
    ，始為當事人適格，若僅以其中一方當事人為被告起訴者，
    即非適格當事人（最高法院77年度臺上字第1418號、89年度
    臺上字第1047號、93年度臺上字第117 號判決意旨參照）。
    而當事人之適格為權利保護要件之一，當事人之適格有無欠
    缺，為法院應依職權調查之事項。當事人適格欠缺者，法院
    應認原告之訴為無理由，以判決駁回之，不得就原告之訴為
    實體上有無理由之裁判（最高法院79年度臺抗字第415 號、
    80年度臺上字第2378號裁判要旨參照）。
三、經查，本件原告乃起訴請求確認被告乙○○對於鄭裕昇之債
    權不存在，揆諸前揭說明，自應以該法律關係之雙方當事人
    為共同被告，始屬當事人適格，惟原告竟僅以乙○○一人為
    被告，其訴自因當事人不適格而顯無理由，爰不經言詞辯論
    ，逕以判決駁回之。
四、依民事訴訟法第249 條第2 項、第78條，判決如主文。
中    華    民    國    99    年    9     月    6     日
                  民事第二庭  法  官  馬傲霜
以上正本證明與原本無異。
如對本判決上訴，應於判決送達後20日內向本院提出上訴狀；若
委任律師提起上訴者，應一併繳納上訴審裁判費，否則本院得不
命補正逕行駁回上訴。
中    華    民    國    99    年    9     月    7     日
                              書記官  張方俞

司法院資訊處製作；財團法人民間司法改革基金會備份。
